【裁判字號】    97,易,901
【裁判日期】    970618
【裁判案由】    詐欺
【裁判全文】
臺灣士林地方法院刑事判決               97年度易字第901號
公  訴  人  臺灣士林地方法院檢察署檢察官
被      告  乙○○
                    （另案於臺灣臺北監獄執行中）
上列被告因詐欺案件，經檢察官提起公訴（97年度偵字第5335號
），及移送併案審理（臺灣士林地方法院檢察署97年度偵緝字第
448 號），被告於準備程序中就被訴事實為有罪之陳述，本院合
議庭裁定由受命法官改依簡式審判程序審理，並判決如下：
    主  文
乙○○幫助意圖為自己不法之所有，以詐術使人將本人之物交付
，累犯，處有期徒刑伍月，如易科罰金，以新臺幣壹仟元折算壹
日。
    事  實
一、乙○○曾於民國94年間，因違反毒品危害防制條例案件，經
    本院以94年度訴緝字第288 號判決處有期徒刑10月確定，於
    95年9 月10日徒刑執行完畢。詎其仍不知悔改，明知將金融
    機構之存摺、金融卡及密碼等資料交付予他人，可預見取得
    其存款帳戶之人將用於不法用途，竟仍基於縱他人以其金融
    帳戶實施詐欺，亦不違其本意之幫助詐欺之犯意，於96年9
    月18日，在臺北縣蘆洲市○○路某公園內，以新臺幣（下同
    ）1,500 元之代價，將其借得不知情母親何月英設於彰化商
    業銀行東湖分行、帳號為00000000000000號帳戶之存摺、金
    融卡及密碼交予綽號「阿樂」之成年男子，該人即將上開提
    存工具轉交予其他詐欺集團成員。該詐欺集團成員乃基於意
    圖為自己不法所有之詐欺取財犯意，先於96年10月16日，撥
    打邱仕傑電話，佯稱為「臺北地方法院檢察署檢察官」，因
    所申辦之行動電話遭詐騙集團使用，需匯款12萬元至何月英
    上開彰化銀行帳戶，致邱仕傑陷於錯誤，依指示於96年10月
    16 日 中午11時34分許，將12萬元轉帳匯款至何月英上開彰
    化銀行帳戶內。該詐騙集團成員又於96年10月17日10時36分
    許，致電甲○○佯稱甲○○身分被冒用申請帳戶，故需將金
    錢匯入監管帳戶，致甲○○信以為真，而依指示先後匯款3
    萬元、2 萬元至上揭帳戶內。嗣邱仕傑、甲○○於匯款後，
    遭該詐欺集團成員提領一空，始知受騙，報警處理而查悉上
    情。
二、案經臺灣士林地方法院檢察署檢察官主動簽分偵辦，並提起
    公訴及移送併案審理。
    理  由
一、上開犯罪事實，業據被告乙○○於本院審理時坦承不諱，且
    經證人即被害人邱仕傑、甲○○及證人何月英分別於警詢及
    偵查中證述明確（見97年度偵字第42號卷第5 頁至第6 頁、
    97年度偵字第39號卷第8 頁至第9 頁、97年度偵字第42號卷
    第10頁至11頁、第39頁至第40頁、），並有彰化商業銀行東
    湖分行96年11月1 日彰東湖字第9602812 號函暨所檢附何月
    英所設上開帳戶開戶資料及往來明細1 份、邱仕傑匯款之存
    款憑條、甲○○匯款之自動櫃員機交易明細表2 紙、行政凍
    結執行命令在卷可稽（見97年度偵字第42號卷第20頁至第24
    頁、第27頁、見97年度偵字第39號卷第22頁至第23頁），應
    甚明確，而堪認定。
二、按金融機構接受客戶申請一般存款帳戶之現況，絕大多數不
    須任何條件，亦無須任何費用，即任何人均可辦理金融帳戶
    存摺使用，如無特殊理由，實無借用他人存摺使用之必要。
    而金融存摺事關存款人個人財產權益之保障，倘有不明之金
    錢來源，甚而攸關個人法律上之責任，其專有性甚高，除非
    本人、與本人具有信賴關係或其他特殊原因，難認有何流通
    使用之可能，一般人均有妥為保管防阻他人任意使用之認識
    。縱使特殊情況偶有交付他人使用之需，亦必然深入瞭解用
    途及合理性後，再行提供以使用，方符常情。且該等專有物
    品如落入不明人士手中，而未加以闡明正常用途，極易被利
    用為與財產有關之犯罪工具，此為吾人依一般生活認知所易
    於體察之常識。又非有正當理由，竟提供金錢代價徵求他人
    之帳戶，則客觀上可預見其目的，係供為某筆資金之存入，
    後再行領出之用，且該筆資金之存入及提領過程係有意隱瞞
    其流程或避免行為人身分曝光之用意，一般人本於一般認知
    能力均甚易於瞭解。而一般詐欺集團即常以向不特定人收購
    金融帳戶存摺之方法而從事如同本案之詐欺犯罪模式，報章
    、雜誌、電視亦常有報導。本件被告於案發時為34歲之成年
    男子，有工作經驗，顯非無知識及社會經驗之人，就提供帳
    戶與不認識之人使用，將為他人作為詐欺犯罪之工具，而有
    幫助他人犯罪之可能，自難諉為不知，亦非全然無可預見。
    是被告可預見金融帳戶存摺提供他人使用，將幫助他人實施
    詐欺犯罪，但仍將上開帳戶提供予詐騙集團使用，被告顯有
    縱他人以其金融帳戶實施詐欺犯罪亦不違背其本意之幫助故
    意，應無疑義。綜上所述，本案事證明確，被告犯行，洵堪
    認定，應依法論科。
三、按刑法上之幫助犯，係對於犯罪與正犯有共同之認識，而以
    幫助之意思，對於正犯資以助力，而未參與實施犯罪之行為
    者而言，最高法院75年度臺上字第1509號、88年度臺上字第
    1270號判決意旨參照。被告基於幫助詐欺之不確定故意，提
    供帳戶對於詐欺正犯資以助力，核其所為，係犯刑法第30條
    第1 項、第339 條第1 項之幫助詐欺取財罪。被告係以一提
    供帳戶之幫助行為，分別幫助詐欺集團成員詐得被害人邱仕
    傑、甲○○等數被害人之財物，係一行為而觸犯數幫助詐欺
    取財罪名，為想像競合犯，應從一情節較重之幫助詐欺取財
    罪處斷。被告幫助他人犯罪，爰依刑法第30條第2 項之規定
    ，按正犯之刑減輕之。又被告有事實欄所載之犯罪科刑執行
    紀錄，有臺灣高等法院被告前案紀錄表在卷可稽，其於前案
    有期徒刑執行完畢後5年 內，故意再犯本案有期徒刑之罪，
    係屬累犯，應依刑法第47條第1 項之規定論以累犯，並加重
    其刑，依法先加後減之。又檢察官起訴書雖未敘及被告交予
    他人上揭彰化銀行帳戶之同一幫助犯行，嗣為姓名年籍不詳
    之詐騙集團成員藉以施用詐術，致被害人甲○○交付財物受
    有損害之事實，然此部分乃由起訴書所載被告交付存摺、金
    融卡及密碼之同一行為所為，與起訴部分事實為實質上一罪
    關係，且亦已經臺灣士林地方法院檢察署檢察官請求併辦審
    理，本院當應併予審究，附此敘明。爰審酌被告貪圖小利，
    提供帳戶存摺、金融卡、密碼予不法詐騙集團使用，所為已
    影響社會正常交易安全，增加被害人尋求救濟之困難，並使
    犯罪之追查趨於複雜，危害社會甚鉅，暨其犯罪動機、目的
    、手段、生活狀況、智識程度，犯後坦認犯行，顯有悔意等
    一切情狀，量處如主文所示之刑，並諭知易科罰金之折算標
    準，以示懲儆。
據上論斷，應依刑事訴訟法第273 條之1 第1 項、第299 條第1
項前段，刑法第339 條第1 項、第30條第2 項、第55條、第47條
第1 項、第41條第1 項前段，刑法施行法第1 條之1 ，判決如主
文。
本案經檢察官吳維雅到庭執行職務。
中    華    民    國    97    年    6     月    18    日
                  刑事第四庭法  官  高雅敏
以上正本證明與原本無異。
如不服本判決，應於收受送達後10日內向本院提出上訴書狀，其
未敘述上訴理由者，應於上訴期間屆滿後20日內向本院補提理由
書狀。
                            書記官  陳映羽
中    華    民    國    97    年    9     月    30    日
附錄本案論罪科刑法條全文：
刑法第339條第1項
意圖為自己或第三人不法之所有，以詐術使人將本人或第三人之
物交付者，處5 年以下有期徒刑、拘役或科或併科1 千元以下罰
金。


司法院資訊處製作；財團法人民間司法改革基金會備份。
